【裁判字號】    97,非抗,36
【裁判日期】    970429
【裁判案由】    票款執行
【裁判全文】
臺灣高等法院民事裁定                  97年度非抗字第36號
再 抗告 人  廣昌開發建設股份有限公司
法定代理人  乙○○
代  理  人  蘇家宏律師
上列再抗告人因與相對人日成營造廠股份有限公司間票款執行（
聲請本票准許強制執行）事件，對於中華民國97年1月29日臺灣
臺北地方法院96年度抗字第876號裁定，提起再抗告，本院裁定
如下：
    主  文
再抗告駁回。
再抗告費用新臺幣壹仟元由再抗告人負擔。
    理  由
一按對於抗告法院就非訟事件所為之裁定，以其適用法規顯有錯
  誤為理由，且所涉及之法律見解具有原則上之重要性，並經原
  法院之許可者，依非訟事件法第45條第3項、第4項規定，固得
  再為抗告，惟於原法院認再抗告應行許可，並添具意見書，將
  訴訟卷宗送交再抗告法院後，再抗告法院審查原法院所添具之
  意見書，如認再抗告不應准許者，並不受該意見書所載許可再
  抗告理由之拘束，仍得逕以裁定駁回之，此觀同法第46條規定
  及民事訴訟法第436條之5第1項之法理自明。再按股份有限公
  司之監察人，在執行職務之範圍內，亦為公司之負責人，公司
  法第8條第2項定有明文，而公司之監察人代表公司發行票據，
  縱未載有代表人字樣，然由票據全體記載之旨趣觀之，如依社
  會觀念足認係執行職務之行為而有為公司之代表關係存在者，
  仍難謂非已有為公司代表之旨之記載。又本票執票人，依票據
  法第123條規定，聲請法院裁定許可對發票人強制執行，係屬
  非訟事件，此項聲請之裁定，及抗告法院之裁定，僅依非訟事
  件程序，以審查強制執行許可與否，並無確定實體上法律關係
  存否之效力，如發票人就票據債務之存否有爭執時，應由發票
  人提起確認之訴，以資解決；故發票人縱對於簽章之真正有所
  爭執，法院仍應為准許強制執行之裁定（最高法院52年台抗第
  163 號及57年台抗第76號判例參照）。
二本件再抗告意旨雖以原裁定適用法規顯有錯誤為理由，並經抗
  告法院之許可。然查抗告法院駁回再抗告人對於原法院准許相
  對人聲請本票強制執行裁定之抗告，係以：抗告人於民國94年
  3月30日簽發原法院96年度票字第64999號本票裁定所示之本票
  （下稱系爭本票）時，相對人之董事長甲○○亦同時擔任抗告
  人之董事，此觀卷附系爭本票及公司變更登記表影本即明。故
  抗告人董事甲○○乃基於相對人董事長之地位，代表相對人與
  抗告人為法律行為，則依公司法第223條規定，應由當時擔任
  抗告人監察人之張家華代表抗告人為此發票行為等詞為其主要
  論據，而維持原法院准許相對人聲請本票強制執行之裁定，駁
  回再抗告人之抗告，揆諸上開說明，尚無違誤。再抗告人雖執
  ：系爭本票並無伊公司之法定代理人即董事長乙○○之簽名、
  署押或印文，自無從系爭本票之外觀上，認為已符合票據法第
  120條所定之發票形式；又縱有公司法第223條規定之情形，仍
  須依公司法第193條第1項、第202條規定，先由公司召開董事
  會決議核准後，監察人始有代表公司之權限，然此代表權並不
  包括簽發票據之行為，即監察人本無代表簽發本票之權限；另
  系爭本票上所蓋用之公司印鑑早已遺失，前經伊對第三人甲○
  ○、賴雨婕提起返還印章等訴訟事件獲得勝訴判決，然仍由第
  三人持有而未獲返還，系爭本票即有嗣後遭偽造之疑等事實上
  之事由，提起再抗告，要屬實體之爭執，非依非訟事件程序所
  得審究，此乃應待本案解決之問題，與原裁定所涉及之法律見
  解無涉，更難謂具有原則上之重要性。揆諸首揭說明，自不因
  抗告法院之許可其再抗告，而得謂其再抗告為合法，仍應認再
  抗告人之再抗告為不合法，以裁定駁回之。
三據上論結，本件再抗告為不合法。依非訟事件法第21條第2項
  、第45條、第46條，民事訴訟法第495之1第2項、第481條、第
  444條第1項、第78條，裁定如主文。
中    華    民    國    97    年    4    月    29    日
                    民事第十六庭
                        審判長法  官 沈方維
                              法  官 呂淑玲
                              法  官 湯美玉
正本係照原本作成。
中    華    民    國    97    年    4     月    30    日
                              書記官 蕭進忠


司法院資訊處製作；財團法人民間司法改革基金會備份。
